臺灣新北地方法院民事判決
                                      111年度訴字第373號
原      告  陳怡昌  

            劉端品  

上2人共同
訴訟代理人  劉仁慶  
            包乃強  
原      告  包乃強  
被      告  孫樹林  
上列當事人間請求返還借款事件，經本院於民國111年5月23日言
詞辯論終結，判決如下：
    主      文
原告之訴駁回。
訴訟費用由原告陳怡昌負擔百分之十三、原告劉端品負擔百分之
七，餘由原告包乃強負擔。
    事實及理由
一、按訴狀繕本送達後，原告不得將原訴變更或追加他訴，但有
    下列各款情形之一者，不在此限：㈢擴張或減縮應受判決事
    項之聲明者，民事訴訟法第255條第1項第3款定有明文。查
    本件原告原請求金額為新臺幣（下同）135萬元，惟於民國1
    11年4月20日言詞辯論時當庭陳明變更請求為：㈠被告應給付
    原告陳怡昌13萬5千元，及自107年2月1日起至清償日止，按
    年息5%計算之利息、㈡被告應給付原告劉端品7萬4千元，及
    自107年2月1日起至清償日止，按年息5%計算之利息、㈢被告
    應給付原告包乃強86萬1千元，及自107年2月1日起至清償日
    止，按年息5%計算之利息，為減縮應受判決事項之聲明，揆
    諸首開規定，自應准許。又債務人對於支付命令於法定期間
    合法提出異議者，支付命令於異議範圍內失其效力，以債權
    人支付命令之聲請，視為起訴或聲請調解，民事訴訟法第51
    9條第1項定有明文。查本院前依原告之聲請，核發110年度
    司促字第35430號支付命令予被告，嗣被告於法定期間內提
    出異議，本件即以原告支付命令之聲請，視為起訴，合先敘
    明。
二、本件原告主張：
  ㈠被告於如附表一至三所示日期分別向原告3人借款（詳本院卷
    第73頁補述狀所載），並未簽立借據，亦無利息之約定，雖
    未約定清償期，但屢經向被告催討，被告拒不清償，爰依消
    費借貸之法律關係，請求被告分別給付原告如聲明所示。
  ㈡訴之聲明：
    ⒈被告應給付原告陳怡昌13萬5千元，及自107年2月1日起至
      清償日止，按年息5%計算之利息。
    ⒉被告應給付原告劉端品7萬4千元，及自107年2月1日起至清
      償日止，按年息5%計算之利息。
    ⒊被告應給付原告包乃強86萬1千元，及自107年2月1日起至
      清償日止，按年息5%計算之利息。
三、被告則以下列陳詞辯置：被告係中華兩岸孫中山特別辦公室
    研究會（以下簡稱孫中山研究會）理事長，會概括承受，草
    創初期，財務拮据，幸得數位好友及有志之士共襄盛舉，及
    被告提供微薄財力，期使會務得以順利推動，為便於推動會
    務理念，便商請原告包乃強任秘書長一職，並委託其承租會
    務場所，會務場所之租賃及初期經費運作，均由原告包乃強
    全權處理，伊未經手孫中山研究會所有經費收支，都是秘書
    長經手的，平時大家贊助研究會，待將來大陸經費核撥下來
    ，會再發給大家，現在正在進行中，原告所指稱款項均是贊
    助孫中山研究會，這個工作是追求世界和平，已經快要成功
    了。106年11月間原告陳怡昌確實有補貼伊來回大陸機票錢
    ，兩次分別為美金1,000元，伊承認要還，但原告其餘主張
    的款項並非借款，是共襄盛舉贊助孫中山研究會的錢，且都
    由秘書長包乃強拿去了，都不是被告私人借款。又原告等人
    先前曾對被告提起刑事告訴，業經臺灣臺北地方檢察署檢察
    官以110年度偵字第9039號不起訴處分確定在案，伊並無詐
    欺之犯行甚明，況原告所請求之金額中，尚包含被告所出的
    54萬元，亦是經原告包乃強匯出去大陸，被告本人亦是受害
    者。並答辯聲明：原告之訴駁回。
四、本院得心證之理由：
  ㈠本件原告主張渠等與被告於107年1月20日共同成立社會團體
    孫中山研究會，被告為理事長，原告包乃強為秘書長，原告
    劉端品為常務監事，原告陳怡昌為常務理事之事實，為被告
    所不爭，並有本院依職權調閱內政部網站有關孫中山研究會
    之登記資料附卷可參（詳本院卷第59、60頁參照）；原告包
    乃強前依督促程序聲請本院核發108年度司促字第38954號支
    付命令予被告，被告於法定期間內提出異議後，原告包乃強
    撤回其訴，業經本院依職權調閱相關卷證資料參酌（以下簡
    稱支付命令卷）；另原告3人先前曾對被告提起刑事告訴後
    ，業經臺灣臺北地方檢察署檢察官於110年7月30日以110年
    度偵字第9039號不起訴處分（含109年度他字第5202號卷，
    以下分別簡稱偵查卷及他字卷），經原告等人聲請再議，復
    由臺灣高等檢察署於110年9月29日以110年度上聲議字第770
    8號處分駁回確定在案，有處分書在卷可參，並經本院依職
    權調閱相關卷證資料互核相符，自堪信為真實。
  ㈡按民法第202條規定，以外國通用貨幣定給付額者，債務人得
    按給付時給付地之市價，以中華民國通用貨幣給付之。但訂
    明應以外國通用貨幣為給付者，不在此限。故以外國通用貨
    幣定給付額者，除當事人約定應以該外國通用貨幣為給付者
    外，唯債務人得以中華民國通用貨幣為給付，倘債權人請求
    給付，則須依債之本旨，請求債務人以外國通用貨幣給付之
    ，不得逕行請求給付我國通用貨幣（最高法院90年度台上字
    第5號裁判意旨參照）。本件原告陳怡昌主張伊於如附表一
    編號2所示借予被告美金1,000元之事實，雖為被告自認並同
    意給付在卷（詳本院卷第251頁筆錄參照），惟依上開說明
    ，原告陳怡昌非依債之本旨逕行請求被告以美元匯率30元計
    算之新台幣，於法自有未合，應予駁回。至於被告既已自認
    並同意給付原告陳怡昌所補貼美金部分，原告自非不得另據
    此向被告請求返還美金，附此敘明。
  ㈢次按當事人主張有利於己之事實者，就其事實有舉證之責任
    ，民事訴訟法第277條定有明文；又稱消費借貸者，於當事
    人間必本於借貸之意思合致，而有移轉金錢或其他代替物之
    所有權於他方之行為，始得當之。是以消費借貸，因交付金
    錢之原因多端，除有金錢之交付外，尚須本於借貸之意思而
    為交付，方克成立。倘當事人主張與他方有消費借貸關係存
    在者，自應就該借貸意思互相表示合致及借款業已交付之事
    實，均負舉證之責任，其僅證明有金錢之交付，未能證明借
    貸意思表示合致者，仍不能認為有該借貸關係存在。（最高
    法院98年度台上字第1045號裁判意旨參照）。本件原告主張
    被告於如附表一至三（除附表一編號2外）所示分別向渠等
    借款，業據被告否認在卷，原告即應就其與被告間成立如附
    表所示之各筆借貸契約合意，及已交付借款有利於己之事實
    負舉證責任。
  ㈣原告主張被告分別於如附表一至三（除附表一編號2外）所示
    日期向原告借款之事實，未據渠等提出借據及交付借款之證
    明文件，惟聲請本院訊問證人吳宏仁、張伸茂（詳本院卷第
    81頁），及提出如起訴狀所附5則原告劉端品與被告及其配
    偶之通話錄音檔案、摘要及譯文（詳本院卷第27頁、第33頁
    至37頁參照），本院審酌如下：
    ⒈被告係孫中山研究會之理事長，原告包乃強為秘書長，原
      告劉端品為常務監事，互核如附表一編號5、6所示公務接
      待借款、會務借款、附表二編號1、2代墊孫中山研究會辦
      公室租金、附表三編號1、2孫中山研究會籌備期間借款、
      代墊會務支出等項目，依原告主張借款用途而觀，顯見原
      告等人均明知支出用途均為成立孫中山研究會會務支出所
      用，而被告身為孫中山研究會理事長亦無以個人借貸之動
      機甚明，縱或有借貸之事實，被告以理事長身分為孫中山
      研究會向原告等人借款，被告自非借貸契約之當事人甚明
      。
    ⒉原告陳怡昌前對被告提起詐欺等刑事告訴後於檢察官110年
      1月5日訊問時稱：「（你告被告哪一部分？）…我在107年
      借他，短短幾天借了10萬元，他從來沒有還過，到現在3
      年了，另外3萬5000元是被告請我先幫忙墊付會務支出，
      我把前（應為「錢」之誤）直接給包乃強，後來也沒有還
      ，所以共借了13萬5000元」等語（詳他字卷第158頁筆錄
      參照），再於本件原支付命令聲請狀所附補述資料：「借
      款1萬元、基隆全家店面借2萬元」等情，顯與如附表一所
      示借款時間、地點，尚屬有間。原告劉端品於刑事告訴後
      檢察官110年5月11日訊問時當庭提出之書證記載「3.劉端
      品：新台幣74000元。（2018年1-5月房租墊款44000元另
      私人借款30000元）」等語（詳偵字卷第11頁參照），顯
      與如附表二所示代墊租金月份亦有不符。原告包乃強前於
      108年12月10日依督促程序對被告聲請支付命令時，於聲
      請狀載明被告借款數額合計803,061元等情（詳支付命令
      卷第5頁參照），復於刑事告訴後檢察官109年4月9日訊問
      時稱：「（告訴事實為何？…我的部分有43萬可以找到匯
      款單，其他的錢是每月會務支出，像幫研究會買東西，直
      接支出，連同43萬在內總金額88萬元」等語（詳偵查卷第
      3頁筆錄背面），再於檢察官109年6月16日訊問時當庭提
      出刑事告訴補證書狀「應返還告訴人之金額如下：1.包乃
      強：新台幣840000元」等語（詳偵查卷第15頁參照），又
      於本件原支付命令聲請狀所附補述資料所載被告借款金額
      合計712,855元等語，均核與如附表二所示之借款金額不
      符，原告等主張被告向渠等借款之事實，已屬有疑。
    ⒊證人即孫中山研究會秘書吳宏仁於本院111年4月20日言詞
      辯論期日到庭具結證稱：「原告和被告兩造間有沒有債務
      關係我沒有聽說，但是有的話我也不知道」等語。又證人
      張伸茂於同日亦具結證稱：「（是否知道雙方有沒有債務
      關係？）我不知道」、「（原告包乃強稱：證人是理事，
      請證人確認開會的時候，理事長有沒有說這個錢他要概括
      承受，他要還給我們？）會議中我沒有辦法回憶，但是被
      告有鼓勵大家資助研究會，可是他沒有說借給他本人，是
      要大家擴大研究會的規模，研究會如果有收入會再分給大
      家，他是沒有說要借錢給他本人」等語，依上開證人具結
      之證言內容，尚無法確認被告有向原告等人如附表一至三
      所示之借款事實，難認得為有利於原告之認定。
    ⒋原告雖提出line群組截圖、原告劉端品與被告間電話錄音
      檔、摘要及譯文等資料為證，復經本院於111年5月17日就
      原告所提電話錄音檔資料進行勘驗，並製作勘驗筆錄附卷
      存參（詳本院卷第199頁至第234頁參照），依通話資料所
      示被告雖曾自承「借了錢會還」、「會把房子拿去銀行評
      估一下」、「10月30號以前全部解決，我會把錢還到各位
      手上的」及「我不會賴帳的」等語（詳本院卷第250、251
      頁），但均無法逕為認定兩造間確有如附表一至三所示各
      筆借貸時間、地點及金額之事實。況被告同時另稱「大家
      就是希望共襄盛舉共襄盛舉，一開始就講這個話，沒有錢
      也沒有逼你，那時候能拿出來的就拿，對不對，就算是暫
      時研究會跟你借的，錢來了會還你的，錢多了加倍還你」
      等語（詳本院卷第253頁），再參酌證人張伸茂上開「被
      告有鼓勵大家資助研究會，可是他沒有說借給他本人，是
      要大家擴大研究會的規模，研究會如果有收入會再分給大
      家，他是沒有說要借錢給他本人」等證言內容，及如附表
      一編號5、6會務借款、附表二編號1、2代墊孫中山研究會
      辦公室租金、附表三編號2代墊會務支出等情，益徵被告
      所辯要大家共襄盛舉贊助孫中山研究會，待研究會有經費
      後再核發予大家等語相符，此債務應係被告基於孫中山研
      究會理事長身分，希望大家共襄盛舉贊助等語應屬可採，
      縱或有借貸之事實，亦應係成立於原告與孫中山研究會間
      ，始符合兩造間當事人間之真意。
    ⒌依上說明，原告請求被告給付如附表一至三（除附表一編
      號2外）所示之借款，洵非有據。
五、綜上所述，原告依消費借貸契約之法律關係請求：㈠被告應
    給付原告陳怡昌13萬5千元，及自107年2月1日起至清償日止
    ，按年息5%計算之利息、㈡被告應給付原告劉端品7萬4千元
    ，及自107年2月1日起至清償日止，按年息5%計算之利息、㈢
    被告應給付原告包乃強86萬1千元，及自107年2月1日起至清
    償日止，按年息5%計算之利息，為無理由，應予駁回。
六、本件事證已臻明確，兩造所為之其他主張、陳述並所提之證
    據，經審酌後，認均與本件之結論無礙，不再一一論述，併
    予敘明。　　
七、訴訟費用負擔之依據：民事訴訟法第78條、第85條第1項但
    書。
中　　華　　民　　國　　111　 年　　6   　月  　20　　日
                  民事第一庭    法　官  張紫能
以上正本係照原本作成
如對本判決上訴，須於判決送達後20日內向本院提出上訴狀。如
委任律師提起上訴者，應一併繳納上訴審裁判費。
中　　華　　民　　國　　111　 年　　6   　月  　21　　日
                                書記官　蘇哲男
附表一：
編號 日  期 借款金額 借款地點  １ 106.10.18 新台幣10,000元 台北市忠孝東路全家超商  ２ 106.10.23 美金1,000元 基隆市燦坤樓上14樓餐廳，以匯率30元計算，借款新台幣3萬元  ３ 106.11.23 新台幣20,000元 台北市前農委會主委辦公室  ４ 107.1.24 新台幣40,000元 由被告包乃強轉交  ５  新台幣30,000元 公務接待借款  ６ 107.6.2 新台幣5,000元 會務借款 借款金額合計：13萬5000元    

附表二：
編號 日  期 借款金額 借款地點  １ 107.1月 新台幣28,000元 代墊孫中山研究會辦公室租金  ２ 107.2月 新台幣16,000元 同上  ３ 107.1.18 新台幣30,000元 由被告包乃強轉交 借款金額合計：7萬4000元    

附表三：
編號 日  期 借款金額 借款地點  １ 107.1.20 新台幣59,000元 孫中山研究會籌備期間借款  ２ 107.1月至     5月 新台幣372,000元 代墊會務支出  ３ 107.1.8至  107.1.24 新台幣430,000元  借款金額合計：86萬1000元